【裁判字號】    99,簡上,22
【裁判日期】    990629
【裁判案由】    詐欺
【裁判全文】
臺灣雲林地方法院刑事判決              99年度簡上字第22號
上  訴  人  臺灣雲林地方法院檢察署檢察官
被      告  丙○○
上列上訴人因被告詐欺案件，不服本院虎尾簡易庭99年度虎簡字
第51號中華民國99年3 月23日刑事簡易判決（聲請簡易判決處刑
案號：臺灣雲林地方法院檢察署99年度偵字第696 號），提起上
訴，及移送併辦（臺灣雲林地方法院檢察署99年度偵字第695 號
），本院管轄之第二審合議庭判決如下：
    主  文
原判決撤銷。
丙○○幫助共同意圖為自己不法之所有，以詐術使人將本人之物
交付，處有期徒刑肆月，如易科罰金，以新臺幣壹仟元折算壹日
。
    事  實
一、丙○○可預見收購他人金融帳戶者常與從事財產犯罪密切相
    關，且取得他人存摺之目的通常在於避免檢警機關追查贓款
    流向，並掩飾犯罪所得，仍以縱然有人持以犯罪亦無違反其
    本意之幫助犯意，於民國98年12月中旬某日，在雲林縣斗南
    火車站前，將其申辦之彰化商業銀行西螺分行（下稱彰化銀
    行西螺分行）帳號000-00000000000000號帳戶之存摺、提款
    卡及密碼，以新臺幣（下同）3,000 元之代價，販賣予某真
    實姓名、年籍不詳自稱為「高先生」之成年男子，以此方式
    幫助該人所屬犯罪集團從事詐欺犯行。嗣該詐騙集團成員於
    取得上開帳戶後，共同基於意圖為自己不法所有之犯意聯絡
    ：
  (一)於98年12月23日20時45分許，由姓名、年籍不詳之成年男子
    佯稱YAHOO 奇磨拍賣人員撥打電話予乙○○稱：其於先前網
    路購物時，因分期付款設定錯誤，需至自動櫃員機前解除設
    定云云，隨後立即有另名姓名、年籍不詳之成年男子佯稱係
    銀行人員撥打電話與乙○○聯繫，使乙○○不疑有他而陷於
    錯誤，遂於98年12月23日21時19分、22時3 分、22時34分許
    ，分別依上開詐欺集團成員之指示，而由自動櫃員機前將
    29,989元、15,000元、7,112 元匯入上開丙○○彰化銀行西
    螺分行帳戶。
  (二)於98年12月23日21時30分許，由真實姓名、年籍不詳之成年
    男子，撥打電話向甲○○佯稱：其於奇摩網路購物匯款時誤
    按分期付款鍵，需至郵局ATM 依指示操作解除分期付款設定
    云云，致使甲○○陷於錯誤，遂依該詐欺集團成員指示，於
    同日21時46分許，在宜蘭市○○街郵局，匯款7,021 元至丙○○上開彰化銀行西螺分行帳戶內。
    嗣後乙○○、甲○○發覺有異，始知受騙，報警循線查獲上
    情。
二、案經甲○○訴由雲林縣警察局西螺分局報告臺灣雲林地方法
    院檢察署檢察官偵查起訴。
    理  由
一、關於證據能力部分：
  (一)按被告以外之人於審判外之言詞或書面陳述，除法律有規定
    者外，不得作為證據，刑事訴訟法第159 條第1 項定有明文
    。惟被告以外之人於偵查中向檢察官所為之陳述，除顯有不
    可信之情況者外，得為證據；被告以外之人於審判外之陳述
    ，雖不符刑事訴訟法第159 條之1 至第159 條之4 規定得為
    證據之情形，而經當事人於審判程序同意作為證據，法院審
    酌該言詞陳述或書面陳述作成時之情況，認為適當者，亦得
    為證據，刑事訴訟法第159 條之1 第2 項及第159 條之5 第
    1 項分別定有明定。
  (二)經查，被害人乙○○、告訴人甲○○於警詢之陳述、被害人
    乙○○之自動櫃員機交易明細單3 紙、告訴人甲○○之郵政
    自動櫃員機交易明細表1 紙、彰化商業銀行西螺分行99年1
    月11日彰螺字第0990013 號函，及檢附之丙○○開戶基本資
    料、資金往來交易明細表1 份，雖均屬被告丙○○以外之人
    於審判外之言詞或書面陳述，然經被告與檢察官同意作為證
    據使用，復經本院審酌該言詞或書面陳述作成時之情況，亦
    無不當或有何顯不可信之情形，依上開規定，應認具有證據
    能力，得作為本件證據使用。
二、經查：
  (一)上開犯罪事實，業據被告丙○○坦承不諱，並有被害人乙○○於98年12月23日警詢時（警卷(一)第7 頁至第8 頁）、告訴
    人甲○○於98年12月23日警詢時（警卷(二)第6 頁至第7 頁）
    指述明確，並有被害人乙○○之自動櫃員機交易明細單3 紙
    、甲○○之郵政自動櫃員機交易明細表1 紙、彰化商業銀行
    西螺分行99年1 月11日彰螺字第0990013 號函及檢附之被告
    開戶基本資料、資金往來交易明細表1 份（警卷(一)第10頁至
    第14頁，警卷(二)第8 頁至第13頁）可為佐證，足被告自白與
    事實相符，而得採信。
  (二)又查今日一般人至金融機關開設帳戶並非難事，如非供犯罪
    之非法使用，衡情自無置自己名義帳戶不用，而取得他人帳
    戶使用之必要。再者，詐騙集團為確保其取得之不法利益，
    其所利用供被害人匯款之存摺帳戶，必係可牢固掌控之金融
    帳戶，而無庸擔心該帳戶遭人掛失或驟然變更密碼，導致最
    後詐騙所得無從回收，是詐欺集團衡量彼等之成本及報酬後
    ，絕無甘冒風險而使用無法控制之帳戶。而被告卻將帳戶資
    料以3,000 元之代價，販賣予某真實姓名、年籍不詳自稱為
    「高先生」之成年男子，卻對該人一無所知，應該知悉上開
    帳戶極有可能被當作詐騙財物等不法行為之工具使用，其未
    報警或申報上開帳戶遺失，顯然被告其主觀上具有縱使該真
    實姓名不詳之人取得該存摺等物後，自行或轉交他人用以作
    為詐欺取財之用，亦不違背其本意之不確定幫助詐欺取財故
    意至明。是本件事證明確，被告犯行應堪以認定。
三、論罪科刑：
  (一)刑法上之幫助犯，係指以幫助之意思，對於正犯資以助力，
    而未參與實施犯罪構成要件之行為者而言，最高法院49年臺
    上字第77號判例要旨參照。本件被告丙○○提供上開彰化銀
    行西螺分行帳戶之存摺、提款卡與密碼等予不詳詐欺集團成
    員之行為，並非實行詐欺取財罪之犯罪構成要件行為，亦無
    證據證明被告與詐騙被害人乙○○、告訴人甲○○間，有何
    共犯詐欺取財之犯意聯絡或行為分擔，被告應僅係出於幫助
    之意思而為，尚未達到共犯之參與程度，其所為應係幫助犯
    而非正犯行為。是核被告所為，係犯刑法第30條第1 項、第
    339 條第1 項詐欺取財罪之幫助犯。
  (二)又被告基於單一犯意，交付上開彰化銀行西螺分行帳戶之帳
    戶存摺、提款卡及密碼等資料，以一行為幫助詐欺集團成員
    詐騙被害人乙○○、告訴人甲○○，侵犯數個財產法益，乃
    以一幫助行為觸犯數幫助詐欺取財罪，為同種想像競合犯，
    應從一重論以幫助詐欺取財罪。
  (三)被告係幫助他人犯前開詐欺取財罪，應依刑法第30條第2 項
    之規定，按正犯之刑減輕。
  (四)聲請簡易判決處刑之犯罪事實雖未敘及被告提供上開彰化銀
    行西螺分行帳戶，幫助他人詐騙告訴人甲○○部分之犯行，
    然該部分犯罪事實與上開業經聲請簡易判決處刑之犯罪事實
    ，係裁判上一罪之想像競合犯關係，應為起訴效力所及，本
    院自應併予審理。
  (五)原審以被告丙○○罪證明確，而依刑事訴訟法第449 條第1
    項前段、第454 條第2 項，刑法第30條第2 項、第339 條第
    1 項、第41條第1 項前段，刑法施行法第1 條之1 第1 項、
    第2 項前段，判處被告有期徒刑2 月，並諭知易科罰金之折
    算標準，固非無見。惟原審就詐騙集團另使用被告提供之上
    開帳戶之存摺、提款卡與密碼等，詐騙告訴人甲○○部分之
    犯罪事實（即上訴後臺灣雲林地方法院檢察署99年度偵字第
    695 號另行移送併辦部分之犯罪事實），不及審究，而該部
    分犯罪事實與聲請簡易判決處刑書所載之犯罪事實，為同一
    幫助詐欺取財之行為，有裁判上一罪關係，為聲請簡易判決
    處刑之效力所及，自應一併審理，原審判決就此部分，即有
    疏漏。是公訴人上訴請求就上開移送併辦部分之犯罪事實併
    予審酌判決，為有理由，是原判決既有上開可議之處，自屬
    無可維持，爰由本院第二審合議庭將原判決撤銷改判，以期
    適法。
  (七)爰審酌被告因家中經濟狀況不佳需要用錢，因而提供自己之
    金融帳戶資料予真實姓名、年籍不詳自稱為「高先生」之成
    年男子所屬之詐欺集團使用，使被害人乙○○、告訴人甲○○遭到他人詐騙而受有財產損失，並使歹徒得以隱匿其真實
    身份，增加查緝之困難，助長社會犯罪風氣，其行為誠屬不
    該，惟念被告犯後坦承犯行，態度尚佳，暨其自陳家中有父
    母妻小待其撫養，有正當工作等一切情狀，量處如主文所示
    之刑，並諭知易科罰金之折算標準。
四、據上論斷，應依刑事訴訟法第455 條之1 第1 項、第3 項、
    第369 條第1 項前段、第364 條、第299 條第1 項前段，刑
    法第30條、第339 條第1 項、第55條、第41條第1 項前段，
    刑法施行法第1 條之1 ，判決如主文。
本案經檢察官陳詠薇到庭執行職務
中    華    民    國    99    年    6     月    29    日
            刑事第三庭    審判長法  官  林輝煌
                                法  官  張文俊
                                法  官  蕭雅毓
以上正本證明與原本無異。
本件不得上訴。
                                書記官  鍾宜津
中    華    民    國    99    年    6     月    29    日
附錄論罪科刑條文全文：
中華民國刑法第339條（普通詐欺罪）
意圖為自己或第三人不法之所有，以詐術使人將本人或第三人之
物交付者，處 5 年以下有期徒刑、拘役或科或併科 1 千元以下
罰金。
以前項方法得財產上不法之利益或使第三人得之者，亦同。
前二項之未遂犯罰之。

司法院資訊處製作；財團法人民間司法改革基金會備份。
